---
title: "Evidencia 2 | Proyecto integrador"
author: "Rodrigo Gomez"
date: "`r Sys.Date()`"
output: html_document
---
## 1.De las siguientes tres opciones, selecciona una opción para investigar:

```
Opcion elegida: Analizar las secuencias de SARS-CoV-2 reportadas en los 20 países con más casos reportados.

Pais por numero de casos, mayor a menor: 
1	USA	83,581,715
2	India	43,105,222
3	Brazil	30,564,536
4	France	28,957,421
5	Germany	25,345,357
6	UK	22,114,034
7	Russia	18,227,666
8	S. Korea	17,544,398
9	Italy	16,798,998
10	Turkey	15,043,379
11	Spain	12,009,059
12	Vietnam	10,676,184
13	Argentina	9,083,673
14	Japan	8,058,591
15	Netherlands	8,057,700
16	Iran	7,225,189
17	Australia	6,249,101
18	Colombia	6,093,645
19	Indonesia	6,048,431
20	Poland	6,000,416

Fuente:Worldometer. (s. f.). COVID Live - Coronavirus Statistics - Worldometer. Recuperado 8 de mayo de 2022, de https://www.worldometers.info/coronavirus/?utm_campaign=homeAdvegas1?
```
## 1.1 Cargamos las librerias necesarias
```{r}
library(Biostrings)
library(seqinr)
library(adegenet)
library(ape)
library(ggtree)
library(DECIPHER)
library(viridis)
library(ggplot2)
```

## 1.2 Guardamos los codigos de acceso del sars-cov2 por pais, para saber su locacion
```{r}
sars_cov_2_USA <- ("ON429039.1")
sars_cov_2_India <- ("ON063253.1")
sars_cov_2_Brazil <- ("MZ477856.1")
sars_cov_2_Francia <- ("ON365980.1")
sars_cov_2_Alemania <- ("OW596186.1")
sars_cov_2_ReinoUnido <- ("OW595942.1")
sars_cov_2_Rusia <- ("ON380441.1")
sars_cov_2_SurKorea <- ("MW466800.1")
sars_cov_2_Italia <- ("OL989077.1")
sars_cov_2_Turkia <- ("MW340907.1")
sars_cov_2_Espana <- ("MT576025.1")
sars_cov_2_Vietnam <- ("MT192773.1")
sars_cov_2_Argentina <- ("OL989073.1")
sars_cov_2_Japon <- ("BS000780.1")
sars_cov_2_PaisesBajos <- ("MT396266.1")
sars_cov_2_Iran <- ("MZ314342.1")
sars_cov_2_Australia <- ("MZ410617.1")
sars_cov_2_Colombia <- ("MT256924.2")
sars_cov_2_Indonesia <- ("MZ570426.1")
sars_cov_2_Polonia <- ("MT499209.1")

virus <- c(sars_cov_2_USA,sars_cov_2_India,sars_cov_2_Brazil,sars_cov_2_Francia,sars_cov_2_Alemania,sars_cov_2_ReinoUnido,sars_cov_2_Rusia,sars_cov_2_SurKorea,sars_cov_2_Italia,sars_cov_2_Turkia,sars_cov_2_Espana,sars_cov_2_Vietnam,sars_cov_2_Argentina,sars_cov_2_Japon,sars_cov_2_PaisesBajos,sars_cov_2_Iran,sars_cov_2_Australia,sars_cov_2_Colombia,sars_cov_2_Indonesia,sars_cov_2_Polonia)

virus_sequences <- read.GenBank(virus)
USA <- read.GenBank("ON429039.1")
India <- read.GenBank("ON063253.1")
Brazil <- read.GenBank("MZ477856.1")
Francia <- read.GenBank("ON365980.1")
Alemania <- read.GenBank("OW596186.1")
ReinoUnido <- read.GenBank("OW595942.1")
Rusia <- read.GenBank("ON380441.1")
SurKorea <- read.GenBank("MW466800.1")
Italia <- read.GenBank("OL989077.1")
Turkia <- read.GenBank("MW340907.1")
Espana <- read.GenBank("MT576025.1")
Vietnam <- read.GenBank("MT192773.1")
Argentina <- read.GenBank("OL989073.1")
Japon <- read.GenBank("BS000780.1")
PaisesBajos <- read.GenBank("MT396266.1")
Iran <- read.GenBank("MZ314342.1")
Australia <- read.GenBank("MZ410617.1")
Colombia <- read.GenBank("MT256924.2")
Indonesia <- read.GenBank("MZ570426.1")
Polonia <- read.GenBank("MT499209.1")



```

## 2.Calcula la longitud de las secuencias que incluyas.
```{r}
#Longitud Sars Cov 2 USA
print("Tamaño:")
print(length(USA[[1]]))
```
```{r}
#Longitud Sars Cov 2 India
print(length(India[[1]]))
```
```{r}
#Longitud Sars Cov 2 Brazil
print(length(Brazil[[1]]))
```
```{r}
#Longitud Sars Cov 2 Francia
print(length(Francia[[1]]))
```
```{r}
#Longitud Sars Cov 2 Alemania
print(length(Alemania[[1]]))
```
```{r}
#Longitud Sars Cov 2 ReinoUnido
print(length(ReinoUnido[[1]]))
```
```{r}
#Longitud Sars Cov 2 Rusia
print(length(Rusia[[1]]))
```
```{r}
#Longitud Sars Cov 2 Sur Korea
print(length(SurKorea[[1]]))
```
```{r}
#Longitud Sars Cov 2 Italia
print(length(Italia[[1]]))
```
```{r}
#Longitud Sars Cov 2 Turkia 
print(length(Turkia[[1]]))
```
```{r}
#Longitud Sars Cov 2 Espana 
print(length(Espana[[1]]))
```
```{r}
#Longitud Sars Cov 2 Vietnam 
print(length(Vietnam[[1]]))
```
```{r}
#Longitud Sars Cov 2 Argentina 
print(length(Argentina[[1]]))
```
```{r}
#Longitud Sars Cov 2 Japon 
print(length(Japon[[1]]))
```
```{r}
#Longitud Sars Cov 2 PaisesBajos 
print(length(PaisesBajos[[1]]))
```
```{r}
#Longitud Sars Cov 2 Iran
print(length(Iran[[1]]))
```
```{r}
#Longitud Sars Cov 2 Australia
print(length(Australia[[1]]))
```
```{r}
#Longitud Sars Cov 2 Colombia
print(length(Colombia[[1]]))
```
```{r}
#Longitud Sars Cov 2 Indonesia 
print(length(Indonesia[[1]]))
```
```{r}
#Longitud Sars Cov 2 Polonia
print(length(Polonia[[1]]))
```

## 3.Crea una sola gráfica donde se comparen el número de bases de ADN que componen todas las variantes del virus. 
```{r}
USA <- read.fasta("USA.fasta")
India <- read.fasta("India.fasta")
Brazil<- read.fasta("Brazil.fasta")
Francia<- read.fasta("Francia.fasta")
Alemania<- read.fasta("Alemania.fasta")
ReinoUnido<- read.fasta("ReinoUnido.fasta")
Rusia<- read.fasta("Rusia.fasta")
SurKorea<- read.fasta("SurKorea.fasta")
Italia<- read.fasta("Italia.fasta")
Turkia<- read.fasta("Turkia.fasta")
Espana<- read.fasta("Espana.fasta")
Vietnam<- read.fasta("Vietnam.fasta")
Argentina<- read.fasta("Argentina.fasta")
Japon<- read.fasta("Japon.fasta")
PaisesBajos<- read.fasta("PaisesBajos.fasta")
Iran<- read.fasta("Iran.fasta")
Australia <- read.fasta("Australia.fasta")
Colombia <- read.fasta("Colombia.fasta")
Indonesia<- read.fasta("Indonesia.fasta")
Polonia<- read.fasta("Polonia.fasta")

# Función para analizar la composición de una cadena
porcentaje <- function(sec_ADN) {
  n <- length(sec_ADN)
  nA <- 0
  nC <- 0
  nT <- 0
  nG <- 0
  for (i in 1:n) {
    nucleotido <- sec_ADN[i]
    if (nucleotido == "a") {
      nA <- nA + 1
    } else if (nucleotido == "c") {
      nC <- nC + 1
    } else if (nucleotido == "t") {
      nT <- nT + 1
    } else if (nucleotido == "g") {
      nG <- nG + 1
    }
  }
  return(c(nA/n*100, nC/n*100, nT/n*100, nG/n*100))
}
CovidEstadosUnidos <- porcentaje(USA[[1]])
CovidIndia <- porcentaje(India[[1]])
CovidBrazil<- porcentaje(Brazil[[1]])
CovidFrancia<- porcentaje(Francia[[1]])
CovidAlemania<- porcentaje(Alemania[[1]])
CovidReinoUnido<- porcentaje(ReinoUnido[[1]])
CovidRusia<- porcentaje(Rusia[[1]])
CovidSurKorea<- porcentaje(SurKorea[[1]])
CovidItalia<- porcentaje(Italia[[1]])
CovidTurkia<- porcentaje(Turkia[[1]])
CovidEspana<- porcentaje(Espana[[1]])
CovidVietnam<- porcentaje(Vietnam[[1]])
CovidArgentina<- porcentaje(Argentina[[1]])
CovidJapon<- porcentaje(Japon[[1]])
CovidPaisesBajos<- porcentaje(PaisesBajos[[1]])
CovidIran<- porcentaje(Iran[[1]])
CovidAustralia <- porcentaje(Australia[[1]])
CovidColombia <- porcentaje(Colombia[[1]])
CovidIndonesia<- porcentaje(Indonesia[[1]])
CovidPolonia<- porcentaje(Polonia[[1]])


Bases <- c("Adenina", "Citosina", "Timina", "Guanina")
df <- data.frame(Bases, CovidEstadosUnidos, CovidIndia,CovidBrazil,CovidFrancia,CovidAlemania,CovidReinoUnido,CovidRusia,CovidSurKorea,CovidItalia,CovidTurkia,CovidEspana,CovidVietnam,CovidArgentina,CovidJapon,CovidPaisesBajos,CovidIran,CovidAustralia,CovidColombia,CovidIndonesia,CovidPolonia)
require(tidyr)
df.long <- gather(df, variante,porcentajes, -Bases)

ggplot(data = df.long, aes(x = Bases, y = porcentajes, fill = variante)) +
  geom_col(position = position_dodge()) + 
 # set axis limits in coord_cartesian
 coord_cartesian(ylim = c(18.3, 32.2))
```

## 4.Agrega un análisis jerárquico global obtenido de las secuencias que se seleccionaron para estudiar.
```{r}
write.dna(virus_sequences,  file ="virus_seqs.fasta", format = "fasta", append =
FALSE, nbcol = 6, colsep = " ", colw = 10)

virus_seq_not_align <- readDNAStringSet("virus_seqs.fasta", format = "fasta")
virus_seq_not_align <- OrientNucleotides(virus_seq_not_align)
virus_seq_align <- AlignSeqs(virus_seq_not_align)

writeXStringSet(virus_seq_align, file="virus_seq_align.fasta")

virus_aligned <- read.alignment("virus_seq_align.fasta", format = "fasta")

matriz_distancia <- dist.alignment(virus_aligned, matrix = "similarity")

temp <- as.data.frame(as.matrix(matriz_distancia))

table.paint(temp, cleg=0, clabel.row=.5, clabel.col=.5) + scale_color_viridis()

virus_tree <- nj(matriz_distancia)
class(virus_tree) 
virus_tree <- ladderize(virus_tree)
nombres_virus = c("sars_cov_2_USA"
,"sars_cov_2_India "
,"sars_cov_2_Brazil "
,"sars_cov_2_Francia "
,"sars_cov_2_Alemania"
,"sars_cov_2_ReinoUnido" 
,"sars_cov_2_Rusia "
,"sars_cov_2_SurKorea" 
,"sars_cov_2_Italia" 
,"sars_cov_2_Turkia "
,"sars_cov_2_Espana" 
,"sars_cov_2_Vietnam "
,"sars_cov_2_Argentina "
,"sars_cov_2_Japon "
,"sars_cov_2_PaisesBajos" 
,"sars_cov_2_Iran "
,"sars_cov_2_Australia "
,"sars_cov_2_Colombia "
,"sars_cov_2_Indonesia "
,"sars_cov_2_Polonia ")
virus_tree$tip.label = nombres_virus

plot(virus_tree, cex = 0.6)
title("Arbol de variantes del SarsCov2 por pais, 2022")


```

## 5.Agrega una interpretación escrita de tus gráficas y tus conclusiones según el caso de estudio que seleccionaste. No olvides sustentar tus argumentos con las lecturas que realizaste.

```
¿Son muy diferentes las variantes entre cada país? 
Pues la mayoria de las variantes se centran en muy poca diferencia notable en la adenina y citosina, mientras que lo que cambia son las timinas y guaninas.

Pirncipalemten la variante que tiene mas diferencia es la de Indonesia, esto prodria ser a su fecha de contagio siendo mas tardia que la de otros paises.

Mientras que las otras variantes no presentan una diferencia muy grande entre si, lo que si a pesar de que no es mucha la diferencia. Las mas diferentes a las del resto, como la del reino Unido, O india, nos dan una ventana a el porque se pudieron desarrollar las variantes primero en esas locaciones geograficas.


¿Es diferente el SARS-CoV-2 entre las diferentes poblaciones: Asiática, Hispana, Europea o Africana?
Se nota gracias al arbol filogenetico realizado, que los coronarivurses de asia son mas cercanos a los paises europeos o del medio oriente, que a los de NorteAmerica.

Mientras que los de Sudamerica son similares a los coronaviruses Asiaticos, del Sur Este Asiatico.Creo que esto se debe a que los ultimos paises que fueron prohibidos los vuelos a colombia fueron los Asiaticos, ya que exportan la mayoria de sus productos de comida a Asia.

Lo que me sorprendio es que los coronaviruses de India y Estados Unidos son muy cercanos, geneticamente. Por la cual un hipotesis para cumplir con esta condicion es que la mayoria de inmigreantes americanos son de India.

Mientras que hay descubrimientos trivailes, como el que los coronaviruses de Reino Unido, Alemania y Francia son cercanos. Creo que esto se debe principalemente a su proximidad geografica.

Principalemente viendo estos datos, infiero que la proximidad de los coronaviruses son relacionados a los lazos de imigrantes o comerciales entre paises, entre mayor su proximidad, mayor similitud en los coronaviruses.
```
# 6.Recuerda incluir tus datos personales y las referencias bibliográficas de tu investigación. Sube tu entregable a la plataforma en el formato indicado. Recuerda incluir la liga de tu video en el script.

## Link del video https://youtu.be/CrgcZKVsHSg
```
Fuentes:
NCBI. (s. f.). SARS-CoV-2 Data Hub. NCBI Virus. Recuperado 8 de mayo de 2022, de https://www.ncbi.nlm.nih.gov/labs/virus/vssi/#/virus?SeqType_s=Nucleotide&VirusLineage_ss=Severe%20acute%20respiratory%20syndrome%20coronavirus%202,%20taxid:2697049

Worldometer. (s. f.). COVID Live - Coronavirus Statistics - Worldometer. Recuperado 8 de mayo de 2022, de https://www.worldometers.info/coronavirus/?utm_campaign=homeAdvegas1?

```
```{r}
citation("Biostrings")
citation("seqinr")
citation("adegenet")
citation("ape")
citation("ggtree")
citation("DECIPHER")
citation("viridis")
citation("ggplot2")
```


