---
title: "Filogenética con R"
author: 'Rodrigo Gomez Flores'
date: "2/05/2022"
output: html_document
---


# Caso de estudio: 
## **A Novel Coronavirus from Patients with Pneumonia in China, 2019**
"In December 2019, a cluster of patients with pneumonia of unknown cause was linked to a seafood wholesale market in Wuhan, China. A previously unknown betacoronavirus was discovered through the use of unbiased sequencing in samples from patients with pneumonia. Human airway epithelial cells were used to isolate a novel coronavirus, named 2019-nCoV, which formed a clade within the subgenus sarbecovirus, Orthocoronavirinae subfamily. Different from both MERS-CoV and SARS-CoV, 2019-nCoV is the seventh member of the family of coronaviruses that infect humans. Enhanced surveillance and further investigation are ongoing. (Funded by the National Key Research and Development Program of China and the National Major Project for Control and Prevention of Infectious Disease in China.)"



Cargaremos las sección azul de SARS-COV, MERS-COV y SARS-COV2 con algunas variantes:
1. "AY508724" SARS coronavirus NS-1, complete genome
2. "AY485277" SARS coronavirus Sino1-11, complete genome
3. "AY390556" SARS coronavirus GZ02, complete genome
4. "AY278489" SARS coronavirus GD01, complete genome
5. "MN908947" Severe acute respiratory syndrome coronavirus 2 isolate Wuhan-Hu-1, complete genome
6. "MN985325" Severe acute respiratory syndrome coronavirus 2 isolate 2019-nCoV/USA-WA1/2020, complete genome
7. "MT292571" Severe acute respiratory syndrome coronavirus 2 isolate SARS-CoV-2/human/ESP/Valencia12/2020, complete genome
8. "JX869059" Human betacoronavirus 2c EMC/2012, complete genome

```{r}
virus <- c(  "JX869059", "AY508724", "MN908947", "AY390556", "AY278489", "MN985325","AY485277","MT292571")

```
1. Carga las librerías necesarias:
```{r}
library(Biostrings)
library(seqinr)
library(adegenet)
library(ape)
library(ggtree)
library(DECIPHER)
library(viridis)
library(ggplot2)
```


2. Obtén las secuencias:(ape)
```{r}
virus_sequences <- read.GenBank(virus)
```

3. Estructura del DNABin:
```{r}
str(virus_sequences)
```
```{r}
attributes(virus_sequences)
names(virus_sequences)
attr(virus_sequences, "species")
```
4. Concentraremos en un archivo todas las secuencias:(ape)
```{r}
write.dna(virus_sequences,  file ="virus_seqs.fasta", format = "fasta", append =
FALSE, nbcol = 6, colsep = " ", colw = 10)
```

5. Cargamos la secuencias:(Biostrings)
```{r}
virus_seq_not_align <- readDNAStringSet("virus_seqs.fasta", format = "fasta")
virus_seq_not_align
```
6. Alineamiento de las secuencias:
Un alineamiento múltiple de secuencias es un alineamiento de más de dos secuencias. Estas secuencias, como en el caso de los alieamientos por 
(DECIPHER)
```{r}
virus_seq_not_align <- OrientNucleotides(virus_seq_not_align)

virus_seq_align <- AlignSeqs(virus_seq_not_align)
```
7. Visualizar el resultado del alineamiento: (DECIPHER)
```{r}
BrowseSeqs(virus_seq_align, highlight=0)
```

8. Guardar el resultado:(Biostrings)
```{r}
writeXStringSet(virus_seq_align, file="virus_seq_align.fasta")
```

9. Obtener el nuevo archivo: (seqinr)
```{r}
virus_aligned <- read.alignment("virus_seq_align.fasta", format = "fasta")
```

10. Crear una matriz de distancia: (seqinr)
```{r}
matriz_distancia <- dist.alignment(virus_aligned, matrix = "similarity")
```
11. Visualiza la matriz de distancia: donde sombras más oscuras de gris significan una mayor distancia (viridis)
```{r}
temp <- as.data.frame(as.matrix(matriz_distancia))
table.paint(temp, cleg=0, clabel.row=.5, clabel.col=.5) + scale_color_viridis()
```
12. Creación del árbol (ape):
```{r}
virus_tree <- nj(matriz_distancia)
class(virus_tree) 

virus_tree <- ladderize(virus_tree)
```

13. Plot del árbol:
```{r}
plot(virus_tree, cex = 0.6)
title("A Novel Coronavirus from Patients with Pneumonia in China, 2019")
```
14. Plot utilizando ggtree que es parte de ggplot:


```{r}
ggtree(virus_tree)
ggtree(virus_tree, layout="slanted") 
ggtree(virus_tree, layout="circular")
ggtree(virus_tree, layout="fan", open.angle=120)
ggtree(virus_tree, layout="equal_angle")
ggtree(virus_tree, branch.length='none')
ggtree(virus_tree, branch.length='none', layout='circular')
ggtree(virus_tree ) + geom_tiplab()
```
15. Visualiza el alineamiento de las secuencias:
```{r}
library(ggmsa)
ggmsa(virus_seq_not_align, 320, 360, color = "Chemistry_AA")
```
16. Combina el árbol filogenético con el alineamiento de las secuencias:
```{r}

plot_virus <- ggtree(virus_tree ) + geom_tiplab()

data = tidy_msa(virus_seq_not_align, 164, 213)
plot_virus + geom_facet(geom = geom_msa, data = data,  panel = 'msa', color = "Chemistry_AA") +
    xlim_tree(1)
```

## Citar paquetes de R

Citar los paquetes, módulos y softwares que usaste para tu análisis es importante, tanto desde una perspectiva de reproducibilidad (las rutinas estadísticas a menudo se implementan de diferentes maneras por diferentes paquetes, lo que podría explicar ligeras discrepancias en los resultados. Decir "Hice esto usando esta función de ese paquete, versión 1.2.3 ”es una forma de protegerse al ser claro acerca de lo que ha encontrado haciendo lo que ha hecho), pero también de reconocer el trabajo y el tiempo que las personas dedicaron a crear herramientas para otros (a veces a expensas de su investigación propia).

citation("packagename")

```{r}
citation("dplyr")
```




